【裁判字號】    99,台非,379
【裁判日期】    991231
【裁判案由】    違反毒品危害防制條例
【裁判全文】
最高法院刑事判決              九十九年度台非字第三七九號
上  訴  人  最高法院檢察署檢察總長
被      告  陳俊仲
上列上訴人因被告違反毒品危害防制條例案件，對於台灣屏東地
方法院中華民國九十九年三月十二日第一審確定簡易判決（九十
九年度簡字第二七四號，聲請簡易判決處刑案號：台灣屏東地方
法院檢察署九十八年度毒偵字第一九六五號），認為違法，提起
非常上訴，本院判決如下：
    主  文
上訴駁回。 
    理  由
非常上訴理由稱：「一、判決不適用法則或適用不當者，為違背
法令，刑事訴訟法第三百七十八條定有明文。復按毒品危害防制
條例於九十二年七月九日修正公布，自九十三年一月九日施行，
其中第二十條、第二十三條將施用毒品之刑事處遇程序，區分為
『初犯』及『五年內再犯』、『五年後再犯』。依其立法理由之
說明：『初犯』，經觀察、勒戒或強制戒治後，應為不起訴處分
或不付審理之裁定；經觀察、勒戒或強制戒治執行完畢釋放後，
『五年內再犯』者，因其再犯率甚高，原實施之觀察、勒戒及強
制戒治既已無法收其實效，爰依法追訴或裁定交付審理。至於經
觀察、勒戒或強制戒治執行完畢釋放後，『五年後再犯』者，前
所實施之觀察、勒戒或強制戒治已足以遮斷其施用毒品之毒癮，
為期自新及協助其斷除毒癮，仍適用『初犯』規定，先經觀察、
勒戒或強制戒治之程序。二、被告陳俊仲前因施用毒品案件，經
先後二次送觀察、勒戒，均認無繼續施用毒品之傾向，於八十八
年十月二十九日、八十九年四月十一日執行完畢釋放，並由台灣
彰化地方法院檢察署檢察官分別以八十八年度毒偵字第一二０五
號、八十九年度毒偵字第一四七三號為不起訴處分確定。八十九
年間再因施用毒品案件，經檢察官提起公訴並聲請強制戒治，強
制戒治部分於九十年六月八日停止戒治出所，迄九十年十二月十
日強制戒治期滿執行完畢，刑責部分經台灣彰化地方法院以八十
九年度易字第一八０二號判決判處有期徒刑四月確定，於九十年
十二月二十六日易科罰金執行完畢。被告於五年後之九十八年九
月七日下午五時許，在台南市○○路十四號音速網咖之廁所內，
以玻璃球燒烤之方式施用第二級毒品安非他命一次，經台灣台南
地方法院檢察署檢察官以九十八年度聲觀字第三七六號聲請書聲
請裁定將被告送勒戒處所觀察、勒戒，台灣台南地方法院於九十
八年十月十六日以九十八年度毒聲字第五０五號裁定『陳俊仲施
用第二級毒品，應送勒戒處所觀察、勒戒，其期間不得逾貳月。
』台灣台南地方法院檢察署因傳拘被告無著，於九十八年十二月
二十五日以南檢治審緝字第三二七二號通緝書通緝被告，於九十
八年十二月二十九日為警緝獲，經檢察官指揮送台灣台南看守所
附設勒戒所觀察勒戒，嗣因被告有繼續施用毒品傾向，經檢察官
聲請，由台灣台南地方法院以九十九年度毒聲字第七二號裁定『
陳俊仲令入戒治處所強制戒治，其期間為陸個月以上，至無繼續
強制戒治之必要為止，但最長不得逾壹年。』執行起算日為九十
九年三月一日，以上均有被告前案紀錄表及相關案卷可稽。三、
台灣屏東地方法院九十九年度簡字第二七四號刑事簡易判決以被
告於九十八年十一月十日十八時許，在屏東縣萬丹鄉○○路○段
三Ｏ六巷五十二號之住所內，以將甲基安非他命置於玻璃球內以
火燒烤後，吸食所產生煙霧之方式，施用第二級毒品甲基安非他
命一次，判處有期徒刑四月，如易科罰金，以新台幣一千元折算
一日。惟查被告犯施用第二級毒品罪之時間在前揭台灣台南地方
法院裁定送勒戒處所觀察、勒戒後，被告尚未緝獲前，應合併送
勒戒處所觀察、勒戒，尚不能逕依毒品危害防制條例第十條第二
項規定追訴處罰。原確定判決逕依毒品危害防制條例第十條第二
項規定處罰，顯有適用法則不當之違法。案經確定，且不利於被
告，爰依刑事訴訟法第四百四十一條、第四百四十三條提起非常
上訴，以資糾正。」等語。
本院按毒品危害防制條例第二十條、第二十三條將施用毒品之刑
事處遇程序，區分為「初犯」及「五年內再犯」、「五年後再犯
」。依其立法理由之說明：「初犯」，經觀察、勒戒或強制戒治
後，應為不起訴處分或不付審理之裁定；經觀察、勒戒或強制戒
治執行完畢釋放後，「五年內再犯」者，因其再犯率甚高，原實
施之觀察、勒戒及強制戒治既已無法收其實效，應依法追訴或裁
定交付審理。至於經觀察、勒戒或強制戒治執行完畢釋放後，「
五年後再犯」者，前所實施之觀察、勒戒或強制戒治已足以遮斷
其施用毒品之毒癮，為期自新及協助其斷除毒癮，仍適用「初犯
」規定，先經觀察、勒戒或強制戒治之程序。從而依修正後之規
定，僅限於「初犯」及「五年後再犯」二種情形，始應先經觀察
、勒戒或強制戒治程序。倘於五年內已再犯，經依法追訴處罰，
縱其第三次或第三次以上再度施用毒品之時，在初犯經觀察、勒
戒或強制戒治執行完畢釋放五年以後，已不合於「五年後再犯」
之規定，且因已於「五年內再犯」，顯見其再犯率甚高，原實施
觀察、勒戒或強制戒治，已無法收其實效，即應依該條例第十條
逕予刑罰制裁，此為本院近來之統一見解。經查本件被告陳俊仲
前因於民國八十八年八月十五日至同年十月十四日及八十九年一
月二十二日下午二時二十五分前九十六小時內某時施用毒品，先
後二次經法院裁定送觀察、勒戒，於八十八年十月二十九日、八
十九年四月十一日執行完畢釋放後，因均無繼續施用毒品之傾向
，經台灣彰化地方法院檢察署檢察官分別以八十八年度毒偵字第
一二０五號、八十九年度毒偵字第一四七三號為不起訴處分確定
。嗣於五年內即八十九年七月十九日、同年十月一日施用毒品，
經檢察官提起公訴及移送併辦並聲請強制戒治，強制戒治部分於
九十年六月八日停止戒治出所，迄九十年十二月十日強制戒治期
滿執行完畢，刑事責任部分經台灣彰化地方法院以八十九年度易
字第一八０二號判決判處有期徒刑四月確定，於九十年十二月二
十六日易科罰金執行完畢，有不起訴處分書、裁定書及台灣高等
法院被告前案紀錄表等在卷可憑。被告既於毒品危害防制條例修
正前，於八十八年及八十九年間施用毒品，先後二次經裁定送觀
察、勒戒，復於執行完畢釋放後，已於五年內之八十九年七月十
九日、同年十月一日施用毒品，經法院判處有期徒刑四月，如易
科罰金以三百元折算一日確定。則其事後再於九十八年十一月十
日十八時許，在屏東縣萬丹鄉○○○路三０六巷四十五號住處施
用第二級毒品（即本件），依首揭說明，已非屬「五年後再犯」
，原確定判決為論罪科刑之判決，與法並無不合。非常上訴意旨
認其施用第二級毒品罪之時間在另案台灣台南地方法院以九十八
年度毒聲字第五０五號裁定送勒戒處所觀察、勒戒後，尚未緝獲
前，應合併送勒戒處所觀察、勒戒，尚不能逕予追訴處罰云云，
顯係誤會，難認為有理由，應予駁回。
據上論結，應依刑事訴訟法第四百四十六條，判決如主文。
中    華    民    國  九十九  年   十二   月  三十一  日
                      最高法院刑事第八庭
                          審判長法官  邵  燕  玲  
                                法官  李  伯  道  
                                法官  孫  增  同  
                                法官  李  嘉  興  
                                法官  林  瑞  斌  
本件正本證明與原本無異
                                      書  記  官  
中    華    民    國  一○○  年    一    月    六    日
                                                       s

司法院資訊處製作；財團法人民間司法改革基金會備份。
